【裁判字號】    98,抗,280
【裁判日期】    980310
【裁判案由】    假扣押
【裁判全文】
臺灣高等法院民事裁定                   98年度抗字第280號
抗  告  人
即  債權人  乙○○
相  對  人
即  債務人  甲○○
上列當事人間聲請假扣押事件，抗告人對於中華民國97年12月15
日臺灣士林地方法院97年度裁全字第3624號裁定提起一部抗告，
本院裁定如下：
    主  文
抗告駁回。
抗告費用新台幣壹仟元由抗告人負擔。
    理  由
一、本件抗告人於原法院聲請意旨略以：伊將坐落台北縣新莊市
    ○○段525地號土地及其上834建號之房屋（下稱系爭不動產
    ）出賣予相對人，兩造並簽訂買賣契約（下稱系爭契約），
    約定買賣價金為新臺幣（下同）600萬元，伊已依約完成系
    爭不動產移轉登記，惟相對人遲未給付價金，經伊發函催討
    ，仍未獲置理，相對人顯屬違約，有債務不履行及侵權行為
    等情，為免其脫產，為維護權益，為此願供擔保以代釋明之
    不足，聲請就相對人之財產於150萬元之範圍內為假扣押等
    語。
二、原法院則以：抗告人所請尚無不符，爰准抗告人以50萬元或
    同面額之銀行無記名可轉讓定期存單為相對人供擔保後，得
    對於相對人在原法院轄區內之財產於150萬元之範圍內為假
    扣押。相對人以150萬元為抗告人供擔保或提存後，得免為
    或撤銷該假扣押。
三、抗告意旨略以：原法院為相對人住所地管轄法院，即為本案
    管轄所在地法院及假扣押標的所在地法院，其所為之假扣押
    裁定，依法不得限縮伊僅得就相對人在原法院管轄區域內之
    財產為假扣押，原裁定顯然增加法律所無之限制，爰提起抗
    告，求予廢棄原裁定第一項關於「在本院轄區內」部分等語
    。
四、按「假扣押之聲請，由本案管轄法院或假扣押標的所在地之
    地方法院管轄。」、「本案管轄法院，為訴訟已繫屬或應繫
    屬之第一審法院。」、「依假扣押之標的所在地定法院管轄
    者，應記載假扣押之標的及其所在地。」，民事訴訟法第52
    4條第1項、第2項前段、第525條第3項分別定有明文。又按
    「由本案管轄法院為假扣押裁定者，無須將假扣押之標的即
    應行假扣押之財產記載於裁定中，而得據該裁定對於債務人
    之一切財產執行假扣押。假扣押標的所在地之非本案管轄法
    院為假扣押裁定者，須記載假扣押之標的，僅能對於該財產
    執行假扣押。」，辦理民事訴訟事件應行注意事項第216條
    亦有明文。
五、經查：抗告人於原法院聲請就相對人之財產在150萬元之範
    圍內為假扣押，無非係以相對人不履行系爭契約，給付其價
    金，已屬違約，構成債務不履行及侵權行為等情為其論據。
    惟查相對人設籍原法院轄區，但系爭不動產坐落台北縣新莊
    市，其所在地法院為臺灣板橋地方法院（下稱板橋地院），
    且系爭不動產買賣契約第9條亦約明「本約如有涉訟時，
    方（指兩造及第三人安信建築經理份有限公司）合意由買賣
    標的物（即系爭不動產）所在地之地方法院為第一審管轄法
    院。」，則板橋地院為兩造合意因系爭不動產買賣契約涉訟
    之管轄法院，即為將來本案繫屬之第一審法院。另抗告人所
    稱相對人侵權行為一節，係指相對人未給付價金所造成之損
    害，而系爭契約第3、4條已約定，相對人應將每期價金存入
    安信建築經理份有限公司之履約保證專戶（設在臺北縣永和
    市○○路○段320號玉山商業銀行雙和分公司，專屬繳款帳
    號：000-00-00-000000），此即為侵權行為地，依民事訴訟
    法第15條第1項規定，板橋地院即為因侵權行為涉訟之管轄
    法院（特別審判籍），亦為將來本案繫屬之第一審法院。依
    上開說明，原法院就系爭不動產買賣契約涉訟事件，既非本
    案管轄法院，僅為假扣押標的所在地之法院，其為假扣押裁
    定時，自須記載假扣押之標的及所在地，乃將抗告人所得扣
    押相對人之財產限於原法院轄區內之財產，核無不合。至抗
    告人所提最高法院85年度台抗字第74號裁定，係針對假扣押
    管轄法院所為之闡示，與本件無涉；另所提最高法院院91年
    度台抗字第567號裁定，則與前揭規定不合，且非判例，自
    無拘束本院之效力；又所提本院96年度抗字第1090號裁定，
    係認為本案管轄法院為假扣押裁定，本即無須於其裁定內限
    制債權人僅得就債務人在該法院管轄區域內之財產為假扣押
    ，乃將該本案管轄法院之假扣押裁定此部分限制予以廢棄，
    核與本院見解並無二致，附此敘明。
六、從而，抗告意旨指摘原裁定限制其僅得就相對人在原法院管
    轄區域內之財產為假扣押為不當，求予廢棄，為無理由，應
    予駁回。爰裁定如主文。
中    華    民    國    98    年     3    月    10    日
                    民事第十七庭
                        審判長法  官  藍文祥
                              法  官  吳燁山
                              法  官  張競文
正本係照原本作成。
不得再抗告。
中    華    民    國    98    年    3     月    11    日
                              書記官  章大富


司法院資訊處製作；財團法人民間司法改革基金會備份。
